【裁判字號】    96,再,81
【裁判日期】    970109
【裁判案由】    塗銷所有權移轉登記
【裁判全文】
臺灣高等法院民事裁定                    96年度再字第81號
    再審原告    丙○○
                戊○○
                丁○○
                乙○○
    共      同
    訴訟代理人  徐克銘律師
                洪大植律師
                林建志律師
    再審被告    甲○○○
上列當事人間塗銷所有權移轉登記事件，再審原告對於中華民國
95年5月2日本院94年度上字第471號判決，提起再審之訴，本院
裁定如下：
    主  文
再審之訴駁回。
再審訴訟費用，由再審原告負擔。
    理  由
一、再審之訴，應於30日之不變期間內提起，前項期間，自判決
    確定時起算，判決於送達前確定者，自送達時起算；其再審
    之理由發生或知悉在後者，均自知悉時起算，為民事訴訟法
    第500條第1項、第2項本文所明定。因此，於判決確定時起
    30日或判決於送達前確定者，自送達時起算30日後，始提起
    再審之訴者，應依民事訴訟法第501條第1項第4款表明再審
    理由及關於再審理由並遵守不變期間之證據，如未於書狀表
    明其遵守不變期間之證據時，審判長無庸命其補正（最高法
    院60年台抗字第538號判例參照）。查再審原告之被繼承人
    潘珠於前訴訟程序，對本院94年度上字第471號判決提起
    上訴，經最高法院於96年1月11日裁定駁回其上訴而告確定
    ，潘珠並於96年1月25日收受最高法院前開裁定等情，業
    據本院調取前開訴訟卷宗查明無誤。又潘珠於前訴訟程序
    係委任陳志雄律師為訴訟代理人，並有特別代理權，有委任
    書附於前開最高法院卷可稽，其自判決確定時起算三十日再
    審期間至同年2月26日即告屆滿（期間終日為例假日而順延
    ）潘珠雖於96年2月26日死亡，但依民事訴訟法第173條本
    文規定，前訴訟程序並不當然停止，再審之不變期間之進行
    不受影響。而再審原告係潘珠之繼承人，為再審原告所自
    承，且有再審原告所提出遺產稅繳稅證明書可參，則再審原
    告以潘珠承受訴訟人地位，主張其發現收條（聲證4）1張
    之新證據，於96年11月28日依民事訴訟法第496條第1項第13
    款規定提起本件再審之訴之日，距潘珠於96年1月25日收
    受最高法院駁回其上訴之裁定之日，已逾30日，依前開規定
    ，再審原告自應表明發現該收條之時間之證據，以證明其遵
    守再審之不變期間，然再審原告卻未為此表明，揆諸前開說
    明，難認其再審之訴為合法。
二、據上論結，本件再審之訴為不合法，爰依民事訴訟法第502
    條第1項、第95條、第78條，裁定如主文。
中    華    民    國    97    年    1     月    9     日
                    民事第九庭
                        審判長法  官   黃熙嫣
                              法  官   陳玉完
                              法  官   呂太郎
正本係照原本作成。
如不服本裁定，應於收受送達後10日內向本院提出抗告狀，並應
繳納抗告費新台幣一千元。
中    華    民    國    97    年    1     月    11    日
                              書記官   黃千鶴


司法院資訊處製作；財團法人民間司法改革基金會備份。
